臺灣橋頭地方法院民事裁定
108年度消債清字第90號
聲請人即債  謝茗宇  
務人                  
代  理  人  陳永祥  法扶律師
上列當事人因消費者債務清理事件聲請清算，本院裁定如下：
    主  文
聲請人謝茗宇自民國一百零九年三月二十六日下午四時起開始清
算程序。
命司法事務官進行本件清算程序。
    理  由
一、聲請意旨略以：聲請人即債務人謝茗宇前向金融機構辦理消
    費借貸、信用卡契約等，致積欠無擔保債務計新臺幣（下同
    ）3,162,942元，另向民間債權人借貸積欠1,288,946元，其
    中金融機構債務部分經臺灣高雄地方法院（下稱高雄地院）
    裁定開始更生程予並以97年度司執消債更字第247號進行更
    生程序在案，惟無法還款遭債權人聲請強制執行，嗣因無法
    清償債務，乃於民國107年12月間向高雄市左營區調解委員
    會申請調解，惟因債權人未到場，而於108年1月23日調解不
    成立，因聲請人有不能清償債務或有不能清償之虞，復未經
    法院裁定開始更生程序或宣告破產，爰依法聲請准予裁定清
    算等語。
二、按「債務人不能清償債務或有不能清償之虞者，得依本條例
    所定更生或清算程序，清理其債務。」消費者債務清理條例
    （下稱消債條例）第3條定有明文。衡以消費者與金融機構
    間債之關係之發生，係依契約自由原則及相互間之信賴為基
    礎，此為社會經濟活動得以維繫及發展之重要支柱，債務人
    經濟窘迫，固不應任其自生自滅，債權人一方之利益，仍不
    能因之摒棄不顧。是債務人於協商程序中，自應本於個人實
    際財產及收支狀況，依最大誠信原則，商討解決方案。如終
    究不能成立協商，於聲請更生或清算時，法院審酌上開條文
    所謂「不能清償或有不能清償之虞」，自宜綜衡債務人全部
    收支、信用及財產狀況，評估是否因負擔債務，而不能維持
    最基本之生活條件；所陳報之各項花費，是否確屬必要性之
    支出；如曾有協商方案，其條件是否已無法兼顧個人生活之
    基本需求等情，為其判斷之準據。
三、經查：
  ㈠聲請人前向金融機構辦理信用貸款、信用卡契約，另向民間
    債權人借貸等，致現積欠無擔保債務至少4,451,888元（含
    民間債務1,288,946元），因無法清償債務，乃於107年12月
    間，向高雄市左營區調解委員會申請調解，但因債權人未到
    場而於108年1月23日調解不成立等情，有債權人清冊、財團
    法人金融聯合徵信中心前置協商專用債權人清冊、信用報告
    、調解不成立證明書、高雄地院106年度訴字第1385號民事
    判決等在卷可稽【見本院108年度消債更卷第105號卷（下稱
    消債更卷）第4至9頁、本院卷第10至11頁】，另聲請人前經
    高雄地院以97年度消債更字第138號裁定開始更生程序，並
    經高雄地院以98年度司執消債更字第247號裁定認可聲請人
    之更生方案，經本院依職權調取各該卷宗核對無訛，且聲請
    人未依更生方案履行，經更生債權人日盛銀行、遠東銀行等
    向本院聲請強制執行，亦有本院前案索引卡查詢資料在卷為
    憑（見本院卷第5至9頁），堪認上情屬實，則依消債條例第
    74條第2項規定，聲請人就原金融機構之更生債務，已能聲
    請清算程序，惟就新增之民間債務，仍需審查其是否有不能
    清償或不能清償之虞情事。
  ㈡聲請人自陳其原為柏安內科診所員工，惟自108年7月1日遭資
    遣，現暫無工作，查其名下無財產，107年度申報所得292,4
    50元，核每月平均所得24,371元，薪資轉帳存摺內頁所示每
    月薪資26,000元，勞工保險投保薪資為24,000元等情，此有
    財產及收入狀況書明書、勞工保險被保險人投保資料表、綜
    合所得稅各類所得資料清單及財產資料歸屬清單、薪資轉帳
    存摺內頁等件附卷可證（見消債更卷17至21頁、第42頁、第
    50至62頁）。則查無聲請人有其他收入來源，佐以聲請人已
    提出薪資轉帳存摺內頁，則聲請人雖主張其暫無工作收入，
    惟其應有每月收入26,000元之工作能力，是以26,000元作為
    核算其現在償債能力之基礎，應能反映真實收入狀況。
  ㈢至支出部分，聲請人稱需扶養2名未成年子女，每月支出扶養
    費8,000元。按直系血親相互間，互負扶養之義務，民法第1
    114條第1款定有明文。查聲請人與配偶育有2名90年生、100
    年生之未成年子女，其名下無財產，106、107年度無申報所
    得等情，有戶籍謄本、綜合所得稅各類所得資料清單及財產
    資料歸屬清單等件附卷可證（見消債更卷第40頁、第44至49
    頁），扶養費用部分，依消債條例第64條之2第1、2項，並
    參照消民法第1118、1119條規定，其負扶養義務之程度，亦
    應考量其目前身負債務之窘境，所負擔之扶養義務能力，自
    非比一般，在無其他更為詳實之資料可供佐證之情形下，故
    本院認定以109年度高雄市最低生活費標準之1.2倍15,719元
    為標準，則與配偶分擔後，聲請人每月應支出之扶養費應以
    15,719元為度（計算式：15,719×2÷2＝15,719），聲請人主
    張每月扶養費8,000元，應屬可採；至聲請人個人日常生活
    必要費用部分，審酌聲請人負債之現況，基於社會經濟活動
    之互賴及誠信，該日常生活所需費用，自應節制開支，不得
    有超越一般人最低生活標準之享受，否則反失衡平，本院依
    消債條例第64條之2第1項，參酌衛福部社會司所公告歷年最
    低生活費標準，109年度高雄市最低生活費標準13,099元之1
    .2倍為15,719元，則聲請人每月最低生活費除有特殊情形並
    有證據證明者外，自宜以此為度，始得認係必要支出，而聲
    請人自陳現每月個人必要生活費為15,444元，尚低於上開標
    準，亦認可採。
  ㈣綜上所述，以聲請人現每月收入26,000元為其償債能力基準
    ，扣除其每月個人必要生活費用15,444元、扶養費8,000元
    後僅餘2,556元，而聲請人目前新增負債總額為1,288,946元
    ，以上開餘額按月攤還結果，約42年餘期間始能清償完畢，
    堪認聲請人確有不能清償債務或有不能清償之虞之情事。從
    而，聲請人主張已不能清償債務，聲請本院准予清算，依所
    舉事證及本院調查結果，即無不合。
四、末按「法院開始清算程序之裁定，應載明其年、月、日、時
    ，並即時發生效力。」、「法院裁定開始更生或清算程序後
    ，得命司法事務官進行更生或清算程序，必要時得選任律師
    、會計師或其他適當之自然人或法人一人為監督人或管理人
    。」，消費者債務清理條例第83條第1項、第16條第1項分別
    定有明文。本件聲請人其目前收入及財產狀況，不能履行債
    務，未償之債務亦屬不能清償，有如上述。從而，聲請人聲
    請清算，洵屬有據，應予准許，爰命司法事務官進行本件清
    算程序。
五、依消費者債務清理條例第11條第1項、第83條第1項、第16條
    第1項，裁定如主文。
中　　華　　民　　國　 109　　年　　3 　　月　　26　　日
              　　民事庭　法　官　李姝蒓
以上正本係照原本作成。
本裁定已於109年3月26日下午4 時公告。
本裁定不得抗告。
中　　華　　民　　國　 109　　年　　3 　　月　　26　　日
  　                      書記官　郭南宏